臺灣新竹地方法院刑事判決　　　　　　　99年度選訴字第30號
公　訴　人　臺灣新竹地方法院檢察署檢察官
被　　　告　徐逸欣
選任辯護人　曾桂釵律師
被　　　告　邱滿雄
選任辯護人　羅秉成律師
　　　　　　曾能煜律師
被　　　告　林志男
選任辯護人　曾桂釵律師
上列被告等因違反公職人員選舉罷免法案件，經檢察官提起公訴
（99年度選偵字第52號），本院判決如下：
    主  文
徐逸欣共同對於有投票權之人，交付賄賂，而約其投票權為一定
之行使，處有期徒刑肆年拾月，褫奪公權年。扣案之筆記本壹
本沒收。
邱滿雄共同對於有投票權之人，交付賄賂，而約其投票權為一定
之行使，處有期徒刑年拾月，褫奪公權貳年。扣案之筆記本壹
本沒收。
林志男共同對於有投票權之人，交付賄賂，而約其投票權為一定
之行使，處有期徒刑年捌月，褫奪公權貳年。扣案之筆記本壹
本沒收。
    事  實
一、徐逸欣係前新竹縣新豐鄉鄉民代表徐慶鎡之姊、邱滿雄曾擔
    任前新竹縣新豐鄉鄉長胡永勝競選期間之總幹事，林志男則
    係徐逸欣之表哥。徐逸欣自民國99年1月初起即有意參選於
    99年6月12日舉行之第19屆新竹縣新豐鄉福興村村長選舉（
    下稱福興村村長選舉），嗣亦登記為福興村村長選舉候選人
    ，其為求順利當選，竟與邱滿雄、林志男等2人，共同基於
    賄選之單一犯意聯絡，由徐逸欣與林志男出資購買下列禮盒
    ，經由邱滿雄之引薦，對下列原為徐逸欣、林志男所不相識
    但有投票權之村民，接續為如下行求、交付賄賂之賄選行為
    ：
(一)、徐逸欣、邱滿雄與1名不知情之真實姓名、年籍不詳之成年
    人於99年1月1日至3日之元旦連續假期之某日，攜帶「
    CRISP I ROLL（COFFEE LATTE LAVER）」禮盒（市價約新台
    幣（下同）239元，下稱咖啡捲禮盒）1盒，至林朝民位於新
    竹縣新豐鄉福興村7鄰圓山子116之4號2樓之住處，由邱滿雄
    將咖啡捲禮盒放在住處鐵門外之地上，對林朝民稱：徐逸欣
    要出來選村長，拜託，拜託等語，林朝民明知該咖啡捲禮盒
    係用以約定不正行使投票權之對價，仍基於有投票權人之人
    收受賄賂之犯意，予以收受並許以投票權為一定行使，答稱
    ：好等語，允諾於投票日投票予徐逸欣。（林朝民所涉投票
    受賄罪，業據檢察官為職權不起訴處分確定）
(二)、徐逸欣、邱滿雄、林志男等3人於99年2月16日下午某時許，
    攜帶洋酒禮盒1盒（市價約500元，容量約700CC），至時任
    新竹縣新豐鄉福興村6鄰鄰長任欽發位於新竹縣新豐鄉福興
    村6鄰圓山子99之31號住處，由邱滿雄將該洋酒禮盒放在桌
    上而交付之，並向任欽發介紹徐逸欣為徐慶鎡之姊姊，及稱
    ：這次村長選舉拜託等語，任欽發明知該洋酒禮盒係用以約
    定不正行使投票權之對價，仍基於有投票權人之人收受賄賂
    之犯意，予以收受並許以投票權為一定行使而允諾之。（任
    欽發所涉投票受賄罪，業據檢察官為職權不起訴處分確定）
(三)、徐逸欣、邱滿雄、林志男等3人於99年2月13日至21日間（即
    農曆春節假期）某日，攜帶「榮新天然穀物蛋黃捲」禮盒（
    市價約299元，下稱蛋黃捲禮盒）1盒，至盤德財位於新竹縣
    新豐鄉福興村2鄰圓山子34號之住處，由徐逸欣向盤德財表
    達其將要參選村長選舉之意，詢問盤德財：「我可以出來參
    選村長嗎？」等語，並由邱滿雄將該蛋黃捲禮盒交付予盤德
    財，盤德財明知該蛋黃捲禮盒係用以約定不正行使投票權之
    對價，仍基於有投票權人之人收受賄賂之犯意，予以收受並
    許以投票權為一定行使，答稱：「好，你出來選也可以。」
    等語，允諾於投票日投票予徐逸欣。（盤德財所涉投票受賄
    罪，業據檢察官為職權不起訴處分確定）
(四)、徐逸欣、邱滿雄、林志男等3人及1名不知情之真實姓名、年
    籍不詳之成年女子，於99年2月13日至21日間（即農曆春節
    假期）某日下午某時許，攜帶具有一定金錢價值之餅乾禮盒
    1 盒，至戴錦添位於新竹縣新豐鄉福興村6鄰圓山子104號之
    住處，因戴錦添住處內尚有其他客人，邱滿雄等人遂將該餅
    乾禮盒交予戴錦添，並稱：帶徐逸欣來拜訪一下等語，藉此
    送禮之行為，表達拜託戴錦添在村長選舉時支持徐逸欣之意
    思，戴錦添於徐逸欣等人來訪前即聽聞徐逸欣有意參選福興
    村村長選舉，明知該餅乾禮盒係用以約定不正行使投票權之
    對價，仍基於有投票權人之人收受賄賂之犯意，予以收受並
    許以投票權為一定行使而允諾之。（戴錦添所涉投票受賄罪
    ，業據檢察官為職權不起訴處分確定）
(五)、徐逸欣、邱滿雄等2人於99年2月13日至21日間（即農曆春節
    假期）某日，攜帶咖啡捲禮盒1盒，至胡張秀鳳位於新竹縣
    新豐鄉福興村3鄰圓山子52號之住處，將該咖啡捲禮盒交予
    胡張秀鳳，藉此送禮之行為，表達拜託胡張秀鳳在村長選舉
    時支持徐逸欣之意思，以行求胡張秀鳳。（胡張秀鳳所涉投
    票受賄罪，業據檢察官為職權不起訴處分確定）
(六)、徐逸欣、邱滿雄與1名不知情之真實姓名、年籍不詳之成年
    人於99年2月13日至21日間（即農曆春節假期）某日下午5、
    6時許，攜帶咖啡捲禮盒1盒，至莊吳秀燕位於新竹縣新豐鄉
    福興村3鄰圓山子50號之住處，將該咖啡捲禮盒交付莊吳秀
    燕，並由邱滿雄介紹徐逸欣使莊吳秀燕認識，並稱：徐逸欣
    要參選福興村村長選舉，所以介紹給其認識，附近的鄰居每
    一家都有禮盒等語，莊吳秀燕明知該咖啡捲禮盒係用以約定
    不正行使投票權之對價，仍基於有投票權人之人收受賄賂之
    犯意，予以收受並許以投票權為一定行使而允諾之。（莊吳
    秀燕所涉投票受賄罪，業據檢察官為職權不起訴處分確定）
(七)、徐逸欣、邱滿雄等2人於99年農曆過年前2星期前（即99年2
    月初）之某日下午5時許，攜帶具有一定金錢價值之「高山
    茶」禮盒1盒（內有2包裝茶葉，重約1斤，市價約300元至40
    0元），至蕭吳青萍（起訴書誤載為蕭吳清萍）位於新竹縣
    新豐鄉福興村8鄰十一股73之1號之住處，將該茶葉禮盒交付
    蕭吳青萍，藉此送禮之行為，表達拜託蕭吳青萍在村長選舉
    時支持徐逸欣之意思，以行求蕭吳青萍。（蕭吳青萍所涉投
    票受賄罪，業據檢察官為不起訴處分確定）
(八)、徐逸欣、邱滿雄等2人於99年2月13日至21日間（即農曆春節
    假期）某日，攜帶咖啡捲禮盒或蛋黃捲禮盒1盒，至詹德財
    位於新竹縣新豐鄉福興村6鄰圓山子99之6號之住處，由邱滿
    雄將咖啡捲禮盒或蛋黃捲禮盒1盒放在該處門口而交付，並
    介紹徐逸欣使詹德財認識，藉此介紹及送禮之行為，表達拜
    託詹德財在村長選舉時支持徐逸欣之意思，以行求詹德財。
    （詹德財所涉投票受賄罪，業據檢察官為不起訴處分確定）
(九)、徐逸欣、邱滿雄、林志男等3人與2名不知情之真實姓名、年
    籍不詳之成年女子於接近99年農曆春節假期前之某日（即99
    年2月6日至13日間之某日），攜帶具有一定金錢價值之茶葉
    禮盒1袋（內有2小包茶葉，重約半斤），至向茂男位於新竹
    縣新豐鄉福興村6鄰圓山子106之1號之住處，由徐逸欣將該
    茶葉禮盒交付向茂男，邱滿雄並介紹徐逸欣使向茂男認識，
    藉此介紹及送禮之行為，表達拜託向茂男在村長選舉時支持
    徐逸欣之意思，以行求向茂男。（向茂男所涉投票受賄罪，
    業據檢察官為不起訴處分確定）。
(十)、徐逸欣、邱滿雄等2人於99年2月17日上午某時許，攜帶具有
    一定金錢價值之茶葉禮盒1袋（內有2罐茶葉，重約1斤，價
    值2、300元），至時任新竹縣新豐鄉福興村4鄰鄰長羅明和
    位於新竹縣新豐鄉福興村4鄰圓山子67號之住處，由邱滿雄
    介紹向羅明和稱：「徐逸欣是徐某某的女兒，已經出嫁了，
    其弟弟是徐慶鎡。」等語，介紹徐逸欣使羅明和認識，徐逸
    欣並將該茶葉禮盒放在羅明和前揭住處之桌上，藉此介紹及
    送禮之行為，表達拜託羅明和在村長選舉時支持徐逸欣之意
    思，以行求羅明和。（羅明和所涉投票受賄罪，業據檢察官
    為不起訴處分確定）。
(十一)、徐逸欣、邱滿雄等2人及1名真實姓名、年籍不詳之成年男子
    於99年2月17日下午2時許，攜帶具有一定金錢價值之茶葉禮
    盒1袋（內有2罐茶葉，重約1斤，價值約400元），至羅明豐
    位於新竹縣新豐鄉福興村4鄰圓山子68號之住處，由邱滿雄
    向羅明豐稱：「徐逸欣係前新竹縣新豐鄉鄉民代表徐慶鎡的
    姊姊。」等語，介紹徐逸欣使羅明豐認識，徐逸欣並將該茶
    葉禮盒放在羅明豐前揭住處之桌上，藉此介紹及送禮之行為
    ，表達拜託羅明豐在村長選舉時支持徐逸欣之意思，以行求
    羅明豐。（羅明豐所涉投票受賄罪，業據檢察官為不起訴處
    分確定）。
(十二)、嗣經警循線調查，並於99年5月27日持本院核發之搜索票搜
    索徐逸欣位於新竹縣新豐鄉福興村6鄰圓山子82之5號住處及
    邱滿雄位於新竹縣新豐鄉福興村1鄰圓山子14號住處，並扣
    得徐逸欣所有之筆記本1本（扣押物編號001）、筆記本1本
    （扣押物編號002）、手寫名冊18張（扣押物編號003）、名
    冊17張（扣押物編號004）、手寫名冊17 張（扣押物編號
    005）、手寫競選總部組織表5張（扣押物編號006）、手寫
    顧投票所名單2張（扣押物編號007）、手寫名單(日曆紙)2
    張（扣押物編號008）、手寫名字、金額、名冊2張（扣押物
    編號009）、風車之戀社區住戶99年度管理費收取明細表2張
    （扣押物編號010）、洋酒Dewar's帝王1瓶（扣押物編號011
    ）、洋酒Dewar's帝王1瓶（扣押物編號012）、高山茶1罐（
    扣押物編號013）、高山茶1罐（扣押物編號014）、「台灣
    極品」提袋1只（扣押物編號015），而通知徐逸欣、邱滿雄
    到案說明，暨為警持台灣新竹地方法院檢察署檢察官簽發之
    拘票，於99年5月27日晚上7時20分許，在新竹縣竹北市○○
    街16號拘提林志男到案，始查悉上情。
二、案經法務部調查局新竹縣調查站移送及新竹縣政府警察局竹
    北分局報請台灣新竹地方法院檢察署檢察官偵查起訴。
    理  由
壹、程序部分：
一、按被告以外之人於審判外之言詞或書面陳述，除法律有規定
    者外，不得作為證據，刑事訴訟法第159條固定有明文，惟
    被告以外之人於審判外之陳述，雖不符同法第159條之1至之
    4規定，而經當事人於審判程序同意作為證據，法院審酌該
    言詞陳述或書面陳述作成時之情況，認為適當者，亦得為證
    據。又當事人、代理人或辯護人於法院調查證據時，知有第
    159條第1項不得為證據之情形，而未於言詞辯論終結前聲明
    異議者，視為有前項之同意，此亦據同法第159條之5規定明
    確。查本案所引用之證據資料（詳後引證據），除被告徐逸
    欣、林志男等2人之辯護人爭執證人向茂男、羅明和、羅明
    豐等3人於警詢之陳述、被告徐逸欣、邱滿雄、林志男等3人
    之辯護人爭執證人任欽發、盤德財、戴錦添、胡張秀鳳、莊
    吳秀燕、蕭吳青萍等6人於警詢之陳述及被告徐逸欣之辯護
    人爭執共同被告邱滿雄、林志男於警詢之陳述、被告林志男
    之辯護人爭執共同被告徐逸欣、邱滿雄於警詢之陳述，暨被
    告邱滿雄之辯護人爭執證人羅玉英於警詢之陳述無證據能力
    外（詳後述），其中傳聞證據部分，縱無刑事訴訟法第159
    條之1至第159條之4或其他規定之傳聞證據例外情形，亦因
    被告及其辯護人、檢察官或同意可作為證據使用，或未聲明
    異議，依刑事訴訟法第159條之5第1項、第2項之規定，本院
    審酌該證據作成之情況，並無不當，故其等於審判外之陳述
    ，自得作為本案之證據。又按本案認定事實所引用之文書證
    據、物證等證據，並無證據證明係公務員違背法定程序所取
    得，亦無刑事訴訟法第159條之4之顯有不可信之情況與不得
    作為證據之情形，本院斟酌本案卷內之證據並非非法取得，
    亦無證明力明顯過低之情形，且經本院於審判期日依法進行
    證據之調查、辯論，被告於訴訟上之程序權，已受保障，前
    揭各該證據，均得採為證據，先予敘明。
二、次按被告以外之人，於審判外之言詞或書面陳述，除法律有
    規定者外，不得作為證據；又被告以外之人（包括證人、鑑
    定人、被害人、被害人及共同被告等）於檢察事務官、司法
    警察官或司法警察調查中所為之陳述，與審判中不符，其先
    前之陳述具有較可信之特別情況，且為證明犯罪事實存否所
    必要者，得為證據，刑事訴訟法第159條第1項、第159條之2
    分別定有明文。所謂「前後陳述不符」之要件，應就前後階
    段之陳述進行整體判斷，以決定其間是否具有實質性差異，
    惟無須針對全部陳述作比較，陳述之一部分有不符，亦屬之
    。是被告以外之人於檢察事務官、司法警察（官）調查時所
    為之陳述，屬傳聞證據，本無證據能力，惟其於審判中之陳
    述與警詢中之陳述相符時，即無上開第159條之2規定之適用
    ；又若被告以外之人於審判中、警詢中之陳述有所不符時，
    必同時具備「可信性」及「必要性」二要件，始例外得適用
    上開第159條之2規定，認有證據能力，而得採為證據。而刑
    事訴訟法第159條之2所稱「具有可信之特別情況」者，係指
    陳述是否出於供述者之真意、有無違法取供情事之信用性而
    言，故應就調查筆錄製作之原因、過程及其功能等加以觀察
    其信用性，據以判斷該傳聞證據是否有顯不可信或有特別可
    信之情況而例外具有證據能力（最高法院94年度台上字第62
    9號判決意旨參照）。
三、經查：(1)證人向茂男於本院審理時關於被告林志男有無與被
    告徐逸欣、邱滿雄共同前往其住處致贈茶葉禮盒一節所為之
    證述，固與其於警詢時之陳述有所不符，（見本院卷二第20
    9頁反面，選他卷二第181頁）；(2)證人羅明和於本院審理時
    關於何人交付茶葉禮盒等情所為之證述，固與其於警詢時之
    陳述有所不符（見本院卷二第177頁反面，選他卷二第266頁
    ）；(3)證人羅明豐於本院審理時關於有無聽說被告徐逸欣有
    贈送其他村民茶葉、蛋捲、咖啡禮盒予全村人一節所為之證
    述，固與其於警詢時之陳述有所不符（見本院卷二第179頁
    反面、選他卷二第274頁）；(4)證人任欽發於本院審理時關
    於被告林志男有無與被告徐逸欣、邱滿雄共同前往其住處致
    贈洋酒禮盒一節所為之證述，固與其於警詢時之陳述有所不
    符（見本院卷二第91頁反面、選他卷二第120頁）；(5)證人
    盤德財於本院審理時關於被告林志男有無與被告徐逸欣、邱
    滿雄共同前往其住處致贈蛋捲禮盒、被告徐逸欣有無提及可
    以出來選村長嗎等語及何人交付蛋捲禮盒等情所為之證述，
    或稱：「想不到」或與警詢時之陳述有所不符（見本院二卷
    第98、101頁，選他卷二第136頁反面、第137頁）；(6)證人
    戴錦添於本院審理時關於被告林志男有無與被告徐逸欣、邱
    滿雄共同前往其住處致贈餅乾禮盒及在收受禮盒前即已知悉
    被告徐逸欣有意參選福興村村長一節所為之證述，固與其於
    警詢時之陳述有所不符（見本院卷二第102頁反面、第103頁
    ，選他卷二第144頁）；(7)證人胡張秀鳳於本院審理時關於
    被告邱滿雄有無與被告徐逸欣共同前往其住處拜訪並致贈咖
    啡捲禮盒等情所為之證述，固與其於警詢時之陳述有所不符
    （見本院卷二第144頁，選他卷二第193頁）；(8)證人莊吳秀
    燕於本院審理時關於被告徐逸欣、邱滿雄有無共同前往其住
    處拜訪並致贈咖啡捲禮盒及被告邱滿雄有無向其表示被告徐
    逸欣欲參選福興村村長選舉等情所為之證述，或與其於警詢
    時之陳述有所不符，或稱：「不知道、忘記了、想不到」（
    見本院卷二第141至143頁，選他卷二第130頁反面、第141
    頁）；(9)證人蕭吳青萍於本院審理時關於是否認識被告林志
    男，被告徐逸欣、邱滿雄往年是否曾經至其住處拜訪一節所
    為之證述，固與其於警詢時之陳述有所不符，（見本院卷二
    第148、149頁，選他卷二第73、74頁）；(10)證人即共同被告
    邱滿雄於本院審理時關於被告徐逸欣曾否向其表達參選福興
    村村長選舉之意願一節所為之證述，固與其於警詢時之陳述
    有所不符（見本院卷二第219頁，選他卷二第24頁反面）；
    證人即共同被告徐逸欣於本院審理時關於有無與被告林志
    男共同出資購買致贈福興村村民之禮盒等情所為之證述，固
    與其於警詢時之陳述有所不符（見本院卷二第225頁，選他
    卷二第2頁）；證人羅玉英於本院審理時關於被告徐逸欣
    在過年期間拜訪時有無提到選舉並拜票等情所為之證述，固
    與其於警詢時之陳述有所不符（見選他卷二第77頁，本院卷
    二第69頁），惟衡以上開證人等於製作筆錄時離案發時間較
    近，記憶自較為深刻，不致因時隔日久而遺忘案情，並較無
    心詳予考量供詞對自己或他人所生之利害關係，且較無來自
    被告同庭在場之壓力，是證人向茂男、羅明和、羅明豐、任
    欽發、盤德財、戴錦添、胡張秀鳳、莊吳秀燕、蕭吳青萍、
    羅玉英及共同被告邱滿雄、徐逸欣等12人於警詢之陳述，係
    出於任意性，並未受其他外部情形之干擾，故上開警詢筆錄
    作成時之外部情狀具有可信之特別情況，且為證明本件犯罪
    存否所必要，應認前揭證人等警詢中之陳述均有證據能力。
四、再查：證人即共同被告林志男於警詢時所為之證述，既經被
    告徐逸欣之辯護人否認證據能力，經查復無刑事訴訟法第15
    9條之2、第159條之3、第159條之5之法定例外情形，是證人
    林志男於警詢之證述自不具有證據能力。
貳、實體部分：
甲、有罪部分：
一、訊據被告徐逸欣、邱滿雄、林志男等3人固均坦認有於99年
    農曆過年期間，由被告林志男購買咖啡捲、蛋黃捲等禮盒，
    共同前往拜訪部分福興村之村民並致贈禮盒，被告徐逸欣並
    於99年4月間登記參選福興村村長，被告邱滿雄擔任其競選
    總部之總幹事等事實，惟均矢口否認有何違反公職人員選舉
    罷免法之犯行。被告徐逸欣、邱滿雄、林志男等3人之辯解
    如下：
(一)、被告徐逸欣辯稱：過年期間拜訪村民是為了伊退休後想要在
    福興村繼續作傳銷健康產品，與鄰居互動認識一下，當時並
    沒有意願要選村長，伊是4月初才決定要參選，起訴書犯罪
    事實欄一所載之村民：(1)伊不認識證人林朝民；(2)當時不知
    道證人任欽發是誰，後來在3月發老鼠藥時才知道是6鄰的鄰
    長，過年期間有經過他家，但是他不在，伊就沒有再去了，
    沒有去過證人任欽發家，也沒有送洋酒給他；(3)證人盤德財
    跟伊很熟，去證人盤德財家拜訪，會送糖果類、禮盒類的禮
    品，過年期間沒有提到選村長的事情，是在4月初伊想登記
    時，經過證人盤德財家時有問選村長的事情；(4)伊有和被告
    邱滿雄、林志男一起去證人戴錦添家，有給1盒咖啡捲禮盒
    ，向證人戴錦添拜年、拜訪，沒有提到伊想出來選村長的事
    情，因為當時伊沒有想要選村長；(5)伊不認識證人胡張秀鳳
    ；(6)伊經過證人莊吳秀燕家，但是證人莊吳秀燕不在家，就
    沒有再去了；(7)伊有去證人蕭吳青萍家，證人蕭吳青萍跟伊
    拿過產品，有無拿茶葉給證人蕭吳青萍伊不太清楚；(8)伊沒
    有到證人詹德財家；(9)伊有去證人向茂男家，但是送什麼伊
    不知道；(10)證人羅明和是伊爸爸當年好朋友，有送他茶葉；
    證人羅明豐也是伊爸爸當年的好鄰居、結拜，有給證人羅
    明豐好像是茶葉還是禮盒伊忘記了云云。
(二)、被告邱滿雄辯稱：99年過年期間被告徐逸欣請伊陪同去拜訪
    村民，是要評估一下是否參選村長，給村民認識一下，但是
    被告徐逸欣也沒有確定要出來選村長，5月被告徐逸欣要登
    記參選時，才跟伊提到要出來選村長，此時伊才答應作競選
    總部的總幹事，拜訪村民時被告徐逸欣、林志男有帶什麼東
    西伊不知道，起訴書犯罪事實欄一所載之村民：(1)伊沒有帶
    著被告徐逸欣、林志男到證人任欽發家，沒有去拜訪證人任
    欽發，但是登記過後，伊有去過一次；(2)伊有帶被告徐逸欣
    、林志男去證人盤德財住處，伊先進去證人盤德財住處，後
    來被告林志男有拿什麼東西伊也不曉得，沒有聽到被告徐逸
    欣問證人盤德財說：「她出來選村長可以嗎？」等語；(3)伊
    有帶被告徐逸欣、林志男去證人戴錦添住處，有無放東西在
    證人戴錦添家，伊沒有看到，到證人戴錦添家沒有講什麼話
    ，就只是拜年；(4)伊跟被告徐逸欣、林志男到證人胡張秀鳳
    家，伊先進證人胡張秀鳳家跟她說有客人來，證人胡張秀鳳
    出家門和被告徐逸欣、林志男聊天，聊什麼伊沒有去聽，被
    告林志男有送禮物給證人胡張秀鳳；(5)伊有帶被告徐逸欣到
    證人莊吳秀燕家，但是證人莊吳秀燕去北港拜拜不在家，伊
    等就走了，沒有送禮物，後來沒有再去證人莊吳秀燕家；(6)
    伊跟被告徐逸欣、林志男到證人蕭吳青萍住處，被告林志男
    有拿東西給證人蕭吳青萍，拿什麼東西伊不知道；(7)伊在外
    面馬路看到證人詹德財，有介紹證人詹德財給被告徐逸欣認
    識，只有認識一下而已，沒有講什麼，伊介紹被告徐逸欣是
    前鄉民代表的姊姊，沒有提被告徐逸欣要出來選村長；(8)伊
    有帶被告徐逸欣到證人向茂男、羅明和、羅明豐家，被告徐
    逸欣拿什麼東西給他們伊不知道，伊有介紹證人向茂男、羅
    明和、羅明豐給被告徐逸欣認識，沒有跟證人向茂男、羅明
    和、羅明豐說被告徐逸欣要出來選村長，請他們支持被告徐
    逸欣云云。
(三)、被告林志男辯稱：被告邱滿雄有帶伊跟被告徐逸欣去拜訪附
    近的福興村村民，拜訪的時候，有時候有送蛋捲、咖啡捲，
    因為伊要擴展傳銷事業，過年期間就要先拜訪，當時伊不知
    道被告徐逸欣有意要參選村長，並沒有徵詢村民就被告徐逸
    欣出來參選村長的意見，伊是在快要登記時就是4月20日，
    才知道被告徐逸欣要參選村長。起訴書犯罪事實欄一所載之
    村民：(1)伊到現在都不認識證人林朝民；(2)伊在今年過年前
    去證人任欽發家裡收200元，才知道證人任欽發住那；(3)伊
    不認識證人盤德財；(4)伊99年農曆過年後，有去證人戴錦添
    家，騎摩托車自己一個人去，跟證人戴錦添談天，過年期間
    伊有去證人戴錦添弟弟家，沒有帶東西去；(5)伊不認識證人
    胡張秀鳳；(6)伊對證人莊吳秀燕印象不清楚；(7)伊不認識證
    人蕭吳青萍；(8)伊不認識證人詹德財；(9)證人羅明和家住哪
    伊不知道，證人羅明豐是選舉登記後才知道他住在第一間，
    證人向茂男是在選舉登記之後有去他家，不知道做什麼事情
    去證人向茂男家，但是是伊1個人騎摩托車去云云。
二、經查：
(一)、證人林朝民、任欽發、盤德財、戴錦添、胡張秀鳳、莊吳秀
    燕、蕭吳青萍、詹德財、向茂男、羅明和、羅明豐等11人，
    均有於前揭時間，收受被告徐逸欣、邱滿雄、林志男等3人
    致贈之洋酒、咖啡捲、蛋黃捲、茶葉等禮盒，該等證人均設
    籍在新竹縣新豐鄉福興村，而具有第19屆新竹縣新豐鄉福興
    村村長選舉之投票權，業據證人林朝民、任欽發、盤德財、
    戴錦添、胡張秀鳳、莊吳秀燕、蕭吳青萍、詹德財、向茂男
    、羅明和、羅明豐等11人證述綦詳，並有各該證人之全戶戶
    籍資料及選舉人名冊附卷供參（見本院卷一第75至110頁）
    ，茲就證人等收受禮盒之細節分敘如下：
１、證人林朝民於偵查中及本院審理時具結證述：伊不認識被告
    徐逸欣、林志男，有看過被告邱滿雄，國曆過年時，被告徐
    逸欣、邱滿雄等3、4人送咖啡捲禮盒給伊，被告邱滿雄跟伊
    說被告徐逸欣要出來選村長，拜託拜託，伊不知道被告徐逸
    欣、林志男從事何工作，被告等3人沒有跟伊推銷過直銷事
    業，99年之前的過年期間，被告等3人都沒有拜訪過伊等語
    （見選偵卷三第447頁，本院卷二第85至88頁）。
２、證人任欽發於警詢、偵查中結證稱：99年2月16日下午，被
    告徐逸欣、邱滿雄和1名自稱林先生的男子到伊住處，由被
    告邱滿雄將洋酒禮盒放在桌上，跟伊介紹說被告徐逸欣是前
    新豐鄉代表徐慶鎡的姊姊，這次村長選舉拜託伊，有表示是
    被告徐逸欣要參選，該名林先生就是被告林志男等語（見選
    他卷二第119、120、128頁，選偵卷三第544頁），並於本院
    審理時具結證述：過年期間，被告邱滿雄帶被告徐逸欣來伊
    住處拜訪，看到窗戶外面馬路上有1個人，不能確定是被告
    林志男，被告邱滿雄把1瓶類似洋酒的禮物放在伊的客廳桌
    上，並說村長選舉的時候拜託一下，被告邱滿雄跟伊說被告
    徐逸欣是徐慶鎡的姊姊，拜訪過程中及拜訪過後，被告等3
    人均未提到或推銷直銷事業產品，往年過年期間，被告邱滿
    雄沒有送過禮盒等語（見本院卷二第92、93頁）。
３、證人盤德財於警詢、偵查中證述：農曆春節過後幾天，被告
    徐逸欣有帶被告邱滿雄和另1位輔選幹部一起至伊住處向伊
    拜票，被告邱滿雄手上提著1盒蛋捲禮盒，當時被告徐逸欣
    有告訴伊她想要選村長，並詢問伊「我可以出來選村長嗎？
    」，伊回答「當然可以啊，只要想出來選就可以出來」，隨
    即被告邱滿雄就將手上的蛋捲禮盒交給伊，送禮時被告徐逸
    欣沒有遞名片等語（見選他卷二第136頁反面、第137、139
    、140頁，選偵卷三第468頁），並於本院審理時結證稱：99
    年農曆過年，被告徐逸欣、邱滿雄、林志男等3人有拿禮盒
    糖果拜訪伊，被告徐逸欣有說選村長，伊說可以，沒有提到
    被告徐逸欣、林志男從事何種事情，沒有向伊推銷直銷事業
    的產品等語（見本院卷二第98、99頁）。
４、證人戴錦添於警詢、偵查中證述：99年農曆過年期間某日下
    午，由被告邱滿雄帶著被告徐逸欣、林志男跟1名女子到伊
    住處，被告邱滿雄說帶徐逸欣來拜訪一下，當時伊家正好有
    客人就沒有接待他們，同行的女子就將1個餅乾糖果禮盒放
    在桌上，沒有說什麼就走了，隔了幾天，被告邱滿雄遇到伊
    時有徵詢伊對於被告徐逸欣出來參選村長的意見，並拿有相
    片的名片給伊，還沒有拿禮盒給伊之前伊就知道被告徐逸欣
    要參選福興村村長等語（見選他卷二第144、145、148至150
    頁），並於本院審理時結證稱：被告邱滿雄帶被告徐逸欣及
    另1個不認識的人到伊住處，當時伊家中客人很多，伊沒有
    招呼他們，被告邱滿雄有放類似禮品的東西在伊住處，沒有
    提到被告徐逸欣、林志男經營何事業，被告等人送禮，伊沒
    有回禮等語（見本院卷二第102頁、第104頁反面、第106頁
    ）。
５、證人胡張秀鳳於警詢時證稱：過年時被告徐逸欣有和1名女
    子到伊家拜訪，送伊1盒餅乾等語（見選他卷二第193頁），
    及於偵查中證述：99年農曆過年期間，被告邱滿雄和被告徐
    逸欣送咖啡捲禮盒給伊等語（見選他卷二第198頁）。
６、證人莊吳秀燕於警詢、偵查時證述：被告邱滿雄、徐逸欣在
    農曆過年期間曾到伊住處拜訪，當時伊去北港拜拜不在家，
    事後有聽鄰居說被告邱滿雄有到伊住處拜訪，當天晚上伊回
    到家之後被告徐逸欣及邱滿雄又有來伊住處拜訪，被告徐逸
    欣並帶來1盒巧克力，被告邱滿雄表示被告徐逸欣要選村長
    ，所以介紹給伊認識，並說這是過年的禮物，附近鄰居都有
    ，意思就是要請伊支持被告徐逸欣選村長，除了99年農曆過
    年期間，其他春節期間被告等3人都沒有送伊禮物等語（見
    選他卷二第130頁反面、第131、133、134頁）。
７、證人蕭吳青萍於警詢、偵查中證述：被告徐逸欣、邱滿雄於
    農曆過年前的某1天傍晚到伊住處來拜訪，被告徐逸欣拿茶
    葉禮盒給伊，被告邱滿雄帶被告徐逸欣來給伊認識，伊也覺
    得怪怪，為何帶1個人來給伊認識，之前被告等人不曾到伊
    住處拜訪，也沒有送禮物等語（見選他卷二第73、74、79、
    81頁）。
８、證人詹德財於偵查中結證稱：被告徐逸欣、邱滿雄過年送蛋
    捲給伊，禮品是被告邱滿雄交給伊的，並說過年來拜訪，當
    時沒有說到選舉之事，只說要帶來認識，是過完年後，約2
    月底，被告邱滿雄有帶被告徐逸欣到社區拜訪，當時才有說
    到被告徐逸欣要選村長，之前過年沒有送過禮盒等語（見選
    他卷二第114、115頁，選偵卷三第470頁），並於本院審理
    時具結證述：被告邱滿雄說過年來拜訪，有位朋友即被告徐
    逸欣要搬回來住，向伊介紹被告徐逸欣在YAMAHA工作，沒有
    提到被告徐逸欣在直銷事業上班，往年過年期間被告邱滿雄
    曾經到伊住處拜訪，但不會送禮物，被告徐逸欣往年過年期
    間不曾拜訪伊，沒有送禮物等語（見本院卷二第164頁）。
９、證人向茂男於警詢、偵查中證述：99年2月間，被告邱滿雄
    帶同被告徐逸欣及另外的1男2女前往伊住處，介紹被告徐逸
    欣給伊認識，被告徐逸欣拿2罐茶葉給伊，之前過年被告邱
    滿雄會送西瓜等小東西，被告徐逸欣沒有等語（見選他卷二
    第181、184、185頁），並於本院審理時結證稱：99年快過
    農曆年時，被告等3人有帶茶葉到伊住處，沒有提到傳銷，
    只是到伊住處聊聊天等語（見本院卷二第209頁反面、第211
    、214）。
１０、證人羅明和於警詢、偵查中證述：99年2月17日上午，被告
    徐逸欣、邱滿雄一起進來伊住處，被告邱滿雄常常來，被告
    徐逸欣從來沒來過，被告徐逸欣拿茶葉禮盒給伊，被告邱滿
    雄介紹被告徐逸欣是徐某某的女兒，已經出嫁了等語（見選
    他卷二第265、266、270頁），並於本院審理時結證稱：99
    年農曆過年期間，被告邱滿雄帶被告徐逸欣來，介紹給伊認
    識，有帶茶葉，被告邱滿雄說被告徐逸欣的弟弟是徐慶鎡，
    沒有提到直銷事業，往年農曆過年，被告邱滿雄有去拜訪伊
    ，被告徐逸欣以前不認識等語（見本院卷二第174、175 頁
    ）。
、證人羅明豐於警詢、偵查中證述：農曆大年初四下午2時許
    ，被告徐逸欣、邱滿雄和1名男子到伊住處，伊只認識被告
    邱滿雄，當時伊在沙發上躺著看電視，被告邱滿雄先走進來
    叫伊，跟伊介紹被告徐逸欣是前新豐鄉代表徐慶鎡的姊姊，
    沒有拿名片，之後被告徐逸欣拿1盒茶葉禮盒給伊，然後2人
    轉身就走，被告徐逸欣以前沒有送過禮品給伊等語（見選他
    卷二第273、275、276頁），並於本院審理時結證稱：往年
    過年，被告邱滿雄、徐逸欣不曾去拜訪伊，也沒有買茶葉禮
    盒給伊，大年初四拜訪伊時，沒有提到被告徐逸欣或林志男
    有經營直銷事業等語（見本院卷二第179頁）。
(二)、上開證人林朝民等11人，與被告徐逸欣、邱滿雄、林志男等
    3人均無仇恨、糾紛，為被告等3人所不否認，衡情其等皆不
    至於有甘冒犯罪之風險，杜撰不實情節藉以誣陷被告等3人
    之動機，又證人林朝民、任欽發、盤德財、戴錦添、胡張秀
    鳳、莊吳秀燕等6人，並因於偵查中坦承收受被告等3人交付
    之賄賂，而涉犯刑法第143條第1項投票受賄罪嫌，經檢察官
    為職權不起訴處分，此有台灣新竹地方法院檢察署檢察官99
    年度選偵字第52、92號不起訴處分書在卷為憑，按諸公職人
    員選舉罷免法第99條第1項對於有投票權之人交付賄賂罪與
    刑法第143條投票受賄罪之被告固屬必要共犯關係，但應予
    辨明者，此等共犯關係與一般共犯間所具有之推諉卸責、嫁
    禍利己心態迥然有別，蓋渠等之利害關係完全相同，有投票
    權之人如否認收賄之事實，即難以刑罰罪責相繩於該交付賄
    賂之人，自己亦可能遠離刑事非難；反之如坦承收賄行為，
    雖指證交付賄賂之人，亦自罹刑章，是收受賄賂之人於偵查
    中、審判中指證他人交付賄賂，其心裡承受之壓力遠非具一
    般共犯或其他對向共犯關係之證人可比，通常智識之人面對
    此等情況莫敢不慎，再衡以證人盤德財與被告徐逸欣係舊識
    ，證人向茂男、羅明和、羅明豐等人亦係被告徐逸欣父親之
    好友，更無羅織構陷之動機，是證人林朝民等11人前揭證詞
    ，應堪採信。
(三)、被告等3人之辯護人雖稱：證人林朝民、任欽發等2人係支持
    另1位福興村村長候選人胡永勝，其等2人證言之憑信性堪值
    存疑等語。經查：證人林朝民固於本院審理時自承：有在案
    外人胡永勝的競選總部幫忙拜票、謝票等工作等情（見本院
    卷二第90頁），及證人任欽發於本院審理時證述：是案外人
    胡永勝的鄰長，偶爾會去案外人胡永勝的競選總部走走看看
    等語（見本院卷二第94頁）。然稽之被告邱滿雄亦曾擔任案
    外人胡永勝競選總部之總幹事一節，此據被告邱滿雄於警詢
    及本院審理時供承甚明（見選他卷二第24頁反面，本院卷二
    第215頁反面），辯護人在無其他證據佐證之下，貿然以證
    人林朝民、任欽發等2人與其他候選人有特別情誼關係，即
    遽指其等2人之證詞不可採，實嫌速斷，難以憑採。況查新
    竹縣第19屆福興村村長選舉之選舉人數為991人，實際投票
    人數為759人，投票率高達7成5以上，而候選人之得票數分
    別係：被告徐逸欣420票、案外人胡永勝325票（14票為無效
    票），此有99年鄉（鎮、市）民代表暨村（里）長選舉各候
    選人得票數統計結果及台灣省新竹縣新豐鄉開票結果彙總表
    等附卷供參（見選偵卷三第507至516頁），是類此地方最小
    自治單位之村長選舉，投票率甚高，各候選人間之競爭態勢
    激烈，選舉結果得票數之差異僅在百餘票以內，被告徐逸欣
    既已邀請曾擔任競爭對手即案外人胡永勝競選總部總幹事之
    被告邱滿雄為其統籌相關競選事宜，即有意深入敵對陣營進
    行佈樁，被告等人縱有向案外人胡永勝之支持者為買票之行
    為，亦無違於一般小規模選舉賄選之樣態，益徵被告等辯稱
    ：不會向敵對陣營買票，證人林朝民、任欽發所言，係故為
    構陷云云，委無足採。
(四)、證人任欽發雖於本院審理時證稱：被告林志男沒有進去伊住
    處云云，惟亦陳述：99年5月27日接受警方詢問時的印象比
    較清楚等語（見本院卷二第91頁反面），又稽之證人任欽發
    於警詢、偵查中對於警察、檢察官提示之被告林志男身分證
    照片，均明確指證係與被告徐逸欣、邱滿雄共同前往之「林
    先生」等情無誤（見選他卷二第120、128頁），證人任欽發
    上開於本院審理時所為之證詞，應係時間之經過而致記憶模
    糊所致，無礙於本院所為關於被告林志男有與被告徐逸欣、
    邱滿雄等2人共同前往證人任欽發住處致贈洋酒禮盒乙情之
    認定。
(五)、又證人盤德財雖於偵查中僅證稱：被告徐逸欣、邱滿雄和另
    1個伊不認識的人有拿給伊1盒鐵盒裝的蛋捲等語（見選他卷
    二第139頁），嗣於本院審理時始明確指認被告等3人於99年
    農曆過年都有到伊住處拜訪等情（見本院卷二第98頁），衡
    以證人盤德財與被告林志男素昧平生，於警詢、偵查中，警
    察、檢察官既未提示被告林志男之相片予證人盤德財指認，
    證人盤德財自無從於警、偵訊中陳述被告林志男亦有前往其
    住處致贈禮盒，是證人盤德財於本院審理與被告等3人同時
    在庭時，指認被告林志男有至其住處致贈禮盒等情，核屬有
    據，應堪憑採，且證人即共同被告邱滿雄亦於本院審理行交
    互詰問時具結證述：被告徐逸欣與證人盤德財有親戚關係，
    被告林志男真的有跟伊一起去證人盤德財住處等語明確（見
    本院卷二第220頁反面），是被告林志男有與被告徐逸欣、
    邱滿雄等2人共同前往證人盤德財住處拜訪並致贈禮盒乙情
    ，堪可認定。
(六)、再證人戴錦添於本院審理時證稱：伊記得被告林志男沒有去
    云云，惟亦表示事隔那麼久了，會不會是忘記了等語（見本
    院卷二第102頁反面、第103頁），衡以證人戴錦添於警詢時
    經警察提示被告林志男之相片令證人戴錦添指認，戴錦添明
    確證述：不認識被告林志男，99年農曆新年期間某日下午，
    由被告邱滿雄帶著徐逸欣、林志男跟1名女子到伊住處等語
    （見選他卷二第144頁），是證人戴錦添既不認識被告林志
    男，竟能於員警提示照片後明確指認被告林志男有偕同被告
    徐逸欣、邱滿雄至伊住處，並於檢察官偵訊時對於所提示之
    被告林志男檔存相片再次確認就是當天同行的男子等情無誤
    （見選他卷二第149頁），顯見證人戴錦添對於該等事件印
    象深刻，應認其於警、偵訊時指證被告林志男有與被告徐逸
    欣、邱滿雄等2人共同前往其住處致贈禮盒一節，信而有徵
    ，堪以採信，證人即共同被告邱滿雄亦於本院審理時具結證
    述：伊記得被告林志男有去證人戴錦添住處等語（見本院卷
    二第220頁反面），是被告林志男有與被告徐逸欣、邱滿雄
    等2人共同前往證人戴錦添住處拜訪並致贈禮盒乙情，應屬
    明確。
(七)、證人胡張秀鳳雖於警詢時證稱：過年時被告徐逸欣和1名女
    子一起到伊住處拜訪，送伊1盒餅乾，該名女子伊再看到也
    認不出來等語（見選他卷二第193頁），嗣於偵查中證稱：
    99年農曆過年期間，被告邱滿雄跟1個女生來送禮盒，經檢
    察官提示被告徐逸欣檔存相片後，證人胡張秀鳳明白指認被
    告徐逸欣有與被告邱滿雄致贈禮盒等情（見選他卷二第198
    頁），衡以證人胡張秀鳳自承：只認識被告邱滿雄，不認識
    被告徐逸欣等情觀之，被告徐逸欣為加深村民之印象，於拜
    訪村民時，無論其目的為何，勢必偕同熟識鄰里鄉人之故舊
    前往，以免造成唐突之舉而引致村民之反感，此乃人情之常
    ，是被告徐逸欣斷無可能偕同1名證人胡張秀鳳不認識之女
    子前往拜訪，從而，證人胡張秀鳳於偵查中證述：被告徐逸
    欣、邱滿雄共同前往致贈禮盒等語，應與事理相符而為本院
    所憑採。至證人胡張秀鳳於本院審理時證稱：被告等3人於
    99年農曆過年期間沒有去拜訪伊云云（見本院卷二第144頁
    ），然稽之證人胡張秀鳳年已逾七旬，其對於1年多前的事
    情記憶猶顯不清，其亦於本院審理時證述：今年到現在頭腦
    、耳朵比較不好，去年比較好，那時候可能比較想得到，現
    在比較想不到等語（見本院卷二第144頁反面），是證人胡
    張秀鳳於本院審理時所為前揭證言，尚難作為對被告等3人
    有利之認定。
(八)、證人莊吳秀燕雖於本院審理時證稱：99年農曆過年期間伊到
    廟裡燒香拜佛，回來的時候沒有看到被告等3人，餅乾是伊
    親戚拿來的，伊現在年紀大，不太清楚云云（見本院卷二第
    140頁反面、第141頁），惟證人莊吳秀燕已於警詢、偵查中
    明確指訴：被告徐逸欣、邱滿雄有到伊住處拜訪並致贈巧克
    力禮盒，被告邱滿雄並表示被告徐逸欣要選村長，所以介紹
    給伊認識等情綦詳（見選他卷二第130頁反面、第134頁），
    並據本院勘驗證人莊吳秀燕於99年5月27日第1次警詢筆錄錄
    音光碟確認無訛，並將部分內容製作逐字譯文，此有本院
    100年4月19日勘驗筆錄在卷供參（見本院卷二第203至206頁
    ），設若證人莊吳秀燕果因年事已高而有記憶模糊之情事，
    又何以在距離案發時較近之警詢、偵查中均未提及禮盒係其
    親戚所致贈，反而在案發後逾1年之本院審理時突然想起該
    等禮盒是其外甥所致贈，實令人匪夷所思而不得其解？足徵
    證人莊吳秀燕於本院審理時所為之前揭證詞，應係迴護被告
    之詞，無足憑採。
(九)、證人蕭吳青萍雖於99年9月29日偵查中證稱：被告徐逸欣是
    到伊住處介紹保健食品等語（見選偵卷三第474頁），並於
    本院審理時證稱：認識被告徐逸欣、邱滿雄，被告徐逸欣每
    年過年都會和被告邱滿雄到伊住處拜訪，99年農曆過年期間
    被告徐逸欣、邱滿雄到伊住處，被告徐逸欣有推銷產品等語
    （見本院卷二第148頁反面、第150頁），此不啻與其於警詢
    及檢察官初訊時供述：不認識被告徐逸欣，拜訪時沒有說什
    麼，被告邱滿雄帶被告徐逸欣來給伊認識等情（見選他卷二
    第73、74、79頁）不相一致，本案其他證人亦均未證述被告
    徐逸欣、邱滿雄或被告林志男等於99年農曆過年期間拜訪致
    贈禮盒時有提及所營直銷事業並推銷保健食品等情，是證人
    蕭吳青萍前揭證詞，憑信性尚屬有疑，即難信採。又設若證
    人蕭吳青萍與被告徐逸欣為舊識，被告徐逸欣為推廣其所營
    直銷事業而前往拜訪證人蕭吳青萍，自可獨自1人或偕同共
    同經營直銷事業之表哥即被告林志男共同前往，更能使證人
    蕭吳青萍了解其所營事業內容，達到拓展業務之目的，絕非
    由與被告徐逸欣所營直銷事業毫無關係之被告邱滿雄陪同前
    往，益徵證人蕭吳青萍上開證詞，顯與事理不符，應係故為
    袒護被告之舉，不足作為對被告等有利之認定。
(十)、證人向茂男雖未於警詢、偵查中指證被告林志男有偕同被告
    徐逸欣、邱滿雄共同前往其住處拜訪並致贈禮盒，迄本院審
    理行交互詰問時始結證稱：被告等3人均有於99年農曆過年
    期間至其住處拜訪等語（見本院卷二第209頁），參諸證人
    向茂男於警詢、偵查時證述：當時還不認識被告徐逸欣，被
    告邱滿雄說要介紹被告徐逸欣給伊認識等情節觀之（見選他
    卷二第181、184頁），被告等人前往拜訪證人向茂男之目的
    ，係為介紹被告徐逸欣予證人向茂男認識，衡以常情，證人
    向茂男對於同行之其他不曾謀面之人自未多加注意，更遑論
    有認識除被告徐逸欣、邱滿雄以外之其他同行之人之機會，
    是證人向茂男於警詢時經員警提示被告林志男之相片後答稱
    不認識被告林志男等語，亦與常情無悖，況員警製作筆錄時
    僅詢問證人向茂男是否認識被告林志男，而非與證人向茂男
    確認被告林志男有無與被告徐逸欣、邱滿雄共同前往其住處
    拜訪，證人向茂男既已於本院審理時當庭指認被告林志男有
    與被告徐逸欣、邱滿雄共同前往其住處拜訪等情明確，應認
    被告林志男有參與該次拜訪村民並致贈禮盒之行為，至為灼
    然。
(十一)、綜上證人林朝民、任欽發、盤德財、戴錦添、胡張秀鳳、莊
    吳秀燕、蕭吳青萍、詹德財、向茂男、羅明和、羅明豐等11
    人前揭(一)１至之證詞互核以觀，除證人盤德財外，其餘證
    人等均於本案發生前均僅認識被告邱滿雄，而不認識被告徐
    逸欣、林志男，且除本案致贈禮盒之時點外，歷往逢年過節
    被告等3人從未致贈禮品，證人等亦無回禮之情事，而被告
    等3人於拜訪各該證人時，對於被告徐逸欣、林志男等2人所
    營直銷事業全然未予提及，亦未遞交所營直銷事業之名片或
    文宣予各該證人，再徵諸被告徐逸欣自94年2月17日起即設
    籍在新竹縣新豐鄉福興村6鄰圓山子82之5號，此有個人基本
    資料查詢結果1紙存卷可查（見本院卷二第196頁），被告徐
    逸欣的娘家亦在新竹縣新豐鄉福興村境內，與本案相關之證
    人亦有部分係被告徐逸欣父親之舊識，此情為被告徐逸欣所
    自承，參以傳銷事業之性質，勢必須以長期不間斷地持續與
    欲開發之客戶聯繫之方式，始有可能對其所營傳銷事業有所
    助益，被告徐逸欣若有意在退休後持續從事傳銷事業並將業
    務拓展至福興村之鄰里，何以未見其自98、97年間起即持續
    與村民接觸至99年，實與常情不合，又既然被告徐逸欣、林
    志男拜訪證人等之目的，係為拓展其等2人所營之傳銷事業
    ，被告林志男理應全程參與拜訪每戶鄰里之機會，觀之本案
    被告等3人拜訪各該證人等之情形，竟是由與傳銷事業全然
    無關之被告邱滿雄陪同被告徐逸欣逐戶拜訪，被告林志男或
    未陪同前往，或未與證人等交談，再再均與一般為拓展業務
    而拜訪鄰人之模式迥異，是被告徐逸欣、林志男等2人辯稱
    ：係為擴展傳銷事業而去拜訪村民云云，顯屬無稽，已難俱
    信。
(十二)、又證人即共同被告邱滿雄於警詢、偵查中供述：被告徐逸欣
    於99年1月間有意想要參選福興村村長，並希望徵詢地方村
    民的意見，就拜託伊陪同拜訪村民，在拜訪的同時被告徐逸
    欣有送禮品給村民，伊還說這種東西不能送等語（見選他卷
    二第24頁反面、第25、30、32頁），嗣於本院行準備程序時
    對於陪同被告徐逸欣拜訪村民之原因先供稱：不知道等語，
    後改稱：係被告徐逸欣要評估一下是否出來參選村長，給村
    民認識一下，但是被告徐逸欣也沒有確定要出來參選村長等
    語（見本院卷一第49頁），均未提及陪同被告徐逸欣、林志
    男拜訪村民之目的係為拓展被告徐逸欣、林志男等2人所營
    傳銷事業乙情，益徵被告徐逸欣、林志男辯稱：係為擴展傳
    銷事業而去拜訪村民云云，係屬事後推諉卸責之詞，無足憑
    採。
(十三)、證人即共同被告邱滿雄雖於本院審理時以證人身分結證稱：
    99年農曆過年期間，因為被告林志男說要拜訪村民，要做生
    意，伊等才會去拜訪，沒有提到要選村長，被告徐逸欣是在
    公告要登記時才表達想要參選福興村村長的意願等語（見本
    院卷二第219頁），不啻與其於警詢、偵查中及本院行準備
    程序時之供述互相矛盾，另參以證人即共同被告邱滿雄並於
    本院審理時檢察官詰問時證述：「（你有無跟林志男講過不
    能送禮給人家？）有。林志男說過年且做生意有什麼關係。
    」、「（為何你會跟林志男說這種不能送東西給人家？）我
    們心裡怕假如出村長就不能送，但是他說要做生意。」等情
    觀之（見本院卷二第220頁），若被告徐逸欣未向被告邱滿
    雄表達欲參選福興村村長之意願，被告邱滿雄又何須擔心致
    贈村民禮盒恐生賄選之疑慮？並佐以證人林朝民等11人前揭
    (一)１至之證詞詳為勾稽，被告徐逸欣、邱滿雄除對於部分
    證人提及被告徐逸欣有意參選福興村村長外，亦以被告徐逸
    欣之弟徐慶鎡係前新竹縣新豐鄉鄉民代表等與政治有關之語
    言與被告徐逸欣作連結，再參諸被告邱滿雄於警詢及本院審
    理時均自承：曾經擔任過前任村長胡永勝的競選總幹事等情
    互核以觀（見選他卷二第24頁反面，本院卷二第215頁反面
    ），是被告徐逸欣於99年初即向被告邱滿雄表達欲參選福興
    村村長之意願而決意參選，並欲藉由被告邱滿雄對福興村政
    治事務之熟悉及人脈之掌握而央求被告邱滿雄陪同其拜訪福
    興村之村民，以加深村民對被告徐逸欣之印象等情，堪可認
    定。
(十四)、再者，稽之：(1)證人廖進燈於偵查中具結證述：「（徐逸欣
    是否曾在今年【即99年】2月至3月間由邱滿雄、林志男陪同
    至你的住處拜票並發放禮品及文宣？）有去拜票過，但是沒
    有發放禮品及文宣」等語（見選他卷二第232、233頁）；(2)
    證人羅玉英於警詢時證述：伊不認識被告徐逸欣，沒有關係
    ，也沒有仇怨糾紛，伊只有見過被告徐逸欣2次，1次是過年
    前另1次在過年後，都是看到被告徐逸欣來拜票，2次被告邱
    滿雄都有陪著被告徐逸欣一起拜票等語（見選他卷二第77、
    78頁），並於偵查中證述：「（徐逸欣2次是與誰一起來？
    ）第一次是與邱滿雄一起來，也是邱滿雄介紹徐逸欣。第二
    次是我看到徐逸欣與2-3人一起來，但我都不認識，我都在
    家照顧孫女。」等語（見選他卷二第80頁）；(3)證人劉邦乾
    於偵查中具結證述：「（何時認識徐逸欣？）今年農曆年前
    後，因為她有來拜訪，說她要選村長。」、「（除了農曆年
    期間，徐逸欣有無再向你拜票過？）今年3、4月左右，她跟
    一名女子來拜票，送我一個打火機。」等語（見選他卷三第
    184、185頁）互核以觀，被告徐逸欣確有於99年農曆過年期
    間，拜訪福興村村民並告以欲參選村長一事，應堪認定。證
    人羅玉英雖於警詢、偵查中對於被告邱滿雄有無在上開2 次
    造訪時，均陪同被告徐逸欣前往乙情，前後證述稍有不符，
    惟該等枝節事項，對於本院認定被告徐逸欣有於99年農曆過
    年期間拜訪證人羅玉英等情無涉。又證人羅玉英於本院審理
    時對於被告徐逸欣、邱滿雄於過年期間拜訪時有無提及選舉
    一事答稱：沒有等語（見本院卷二第69頁），然「拜票」一
    詞，依文義觀之，即係候選人為求選民支持而予以請託之意
    ，證人羅玉英在員警未予提示或暗示之情形下，在員警詢問
    是否認識被告徐逸欣？與其有何關係該等問題時，即主動答
    稱：不認識被告徐逸欣，被告徐逸欣有於該等期間至其住處
    「拜票」等語明確，再經本院依職權詢問證人羅玉英：「（
    提示選他44卷三第80頁，你在99年5月27日檢察官問你時，
    你表示徐逸欣第一次跟邱滿雄一起來，邱滿雄並介紹徐逸欣
    ，第二次徐逸欣跟兩三人一起來，但是你不認識，在家照顧
    孫女，請問邱滿雄怎麼介紹徐逸欣給你認識？）邱滿雄說下
    回這個會要來選村長。」等語（見本院卷二第70頁反面），
    均足證被告徐逸欣有於第1次拜訪證人羅玉英時，即提及欲
    參選村長等情事，證人羅玉英雖於本院依職權詢問上開問題
    後，辯護人補充詢問時證稱：「（邱滿雄跟你講「這個下回
    出來選村長」是在何時？）我知道邱滿雄有跟我講這個下回
    要出來選村長，但是我搞不清楚時間。」等語（見本院卷二
    第71頁），證人羅玉英既經本院提示偵訊筆錄載明被告徐逸
    欣第1次與被告邱滿雄一起來時，被告邱滿雄介紹被告徐逸
    欣予證人羅玉英認識之內容為如上之陳述，顯見對於該等問
    題指明之時間係「被告徐逸欣第1次與被告邱滿雄共同至其
    住處拜訪時（即其於警詢時所稱過年前）」有所認識，其或
    係因辯護人質疑其所證述之時間再次詢問時有所顧忌始改稱
    不清楚等語，尚不足以作為對被告等有利之認定。
(十五)、另證人沈金麟於偵查中證述：過年前在信箱收到被告徐逸欣
    附送小包面紙的宣傳單，當時面紙上並沒有印上號碼等語（
    見選他卷三第432頁），並於本院審理時結證稱：99年1、2
    月間在信箱有看過扣案之面紙，過年前後有看到家門前插旗
    子，才知道被告徐逸欣競選，那時候還沒有號碼，只有圓圈
    ，以後才知道1號，插旗和看到面紙的時間都是在過年前後
    等語綦詳（見本院卷二第76至78頁），經本院勘驗證人沈金
    枝於偵查中提出其於99年5、6月間收受之被告徐逸欣宣傳面
    紙1包：面紙正面印有「福興村長候選人、徐逸欣、懇請支
    持！誠心、用心、魄力！」等字樣及被告徐逸欣之照片，另
    被告徐逸欣姓名前之號次欄以紅色簽字筆劃記「1」，與其
    他字樣均係印刷者明顯不同，製有勘驗筆錄及照片在卷可考
    （見本院卷二第118、119頁），益徵被告徐逸欣於99年1月
    間，即有參選福興村村長之決意，至為灼然。
(十六)、又被告林志男確有於99年1月3日購買本案致贈證人等之蛋黃
    捲禮盒，此有好市多股份有限公司99年6月9日99好市字第99
    00609001號函暨其所附被告林志男之消費紀錄查詢存卷可考
    （見選偵卷三第373、377頁），並與扣案之被告徐逸欣之筆
    記本互核以觀，於2010年1月3日記載「...到好市多購物7仟
    多志男先付改天再給他錢」、2010年1月4日（星期一）記載
    「週一今早起來看到餐桌上有一盒糬及花生酥糖，姿瑜送
    的，忙碌中又一天，傍晚志男取名片樣本，我叫志男儘快把
    名片弄好來，讓我去各地拜訪，...，珮馨朝卿叫我勤跑基
    層讓大家熟悉」、2010年1月21日記載「姿瑜很白目，竟然
    跟秀英吃我叔叔，不肯我選村長還在我背後中傷我，只好叫
    她搬家了」等語（見本院卷二第321、324頁），均足徵被告
    徐逸欣於99年1月初即已決意參選福興村村長，彰彰甚明。
    被告徐逸欣雖辯稱：筆記本記載之內容並非按照行事曆上之
    日期所紀錄，上開1月21日之字句，係伊於99年4月寫的云云
    ，然參以該筆記本記載之全部內容，被告徐逸欣所紀錄者，
    均係行事曆所載當日發生的事，此觀被告徐逸欣之書寫習慣
    均以「今日」、「今晨」、「傍晚」、「今晚」等字句敘明
    該等日期發生的事，其中於2010年2月1日之空白處並記載「
    好快又2月初一了！」等語（見本院卷二第327頁），是被告
    徐逸欣上開所辯，應係事後卸責之詞，殊難憑採。從而，被
    告徐逸欣既已於99年1月初即已決意參選福興村村長，證人
    林朝民雖未於警詢時製作筆錄，然本案亦有諸多證人未經警
    詢問而逕由檢察官傳喚到庭作證，且證人林朝民亦係檢察官
    在辦案進行單批示定庭期傳喚始到庭作證，此有台灣新竹地
    方法院檢察署辦案進行單附卷可考（見選偵卷三第419頁）
    ，辯護人稱證人林朝民非因收受傳票而到庭應訊，而係主動
    到案說明，並藉此質疑證人林朝民證言之憑信性，容有誤會
    。綜上以觀，證人林朝民於偵查中證述被告徐逸欣、邱滿雄
    等2人於99年1月初之元旦假期，共同前往拜訪並致贈禮盒等
    情，應非虛妄，堪以憑採。被告徐逸欣、邱滿雄及其等之辯
    護人徒以證人林朝民所證被告徐逸欣、邱滿雄等2人致贈禮
    盒之時間與其他證人均不相同而彈劾其證言之可信度，猶顯
    無稽，不足採信。
(十七)、按刑法有關投票行賄、受賄罪之規定，旨在防止金錢介入選
    舉，以維護選舉之公平與純正，加以近年來選風惡化，部分
    候選人為求當選，競相提早賄選活動，常提前於選務機關發
    布選舉公告之前或其登記參選之前，即對於有投票權之人預
    為賄賂，請求於選舉時投票支持，類此提前賄選行徑，敗壞
    選風尤甚，若謂刑法及其特別法無從加以規範處罰，無異鼓
    勵賄選者提前為之，顯非立法本意。況且公職人員選舉罷免
    法第90條之1第1項（即現行公職人員選舉罷免法第99條第1
    項）所規定之犯罪構成要件，該項犯罪主體，並未限制以實
    際上已經向主管機關登記為候選人之人為限，其行求、期約
    或交付賄賂、不正利益之時間，亦不以在同法第45條所規定
    之候選人競選活動期間為限。而近年來候選人為求當選，競
    相提早賄選活動者，比比皆是，為達成公職人員選舉罷免法
    規範目的及符合立法本意，暨導正但求勝選不擇手段之劣質
    選舉文化，對違反該法之犯罪行為主體、行為時間，除另有
    明文限制外，應不以已登記為候選人之人或其違法行為係發
    生在法定競選期間內為限。自無限縮解釋該法第99條之行為
    人須以正式登記為候選人之人，或係在法定競選活動期間違
    反該項規定，始得論以該罪，而應以行為當時是否有參選決
    意並因之行求、期約或交付賄賂或不正利益為斷，否則無異
    鼓勵賄選者提前遂行非法行為，俾以脫免法律約制處罰，此
    顯非立法本意，從而行賄者於行賄時縱屬尚未發布選舉公告
    ，或未登記參選，其既已著手賄選之實施，日後亦實際登記
    取得候選人之資格，仍與該罪之構成要件該當（最高法院92
    年度臺上字第5563號、94年度台上字第62 5、2482、3359號
    判決意旨參照）。查被告徐逸欣於99年1月初即有參選第19
    屆新竹縣新豐鄉福興村村長之決意，已據本院認定如前，斯
    時雖尚未登記參選，惟該次福興村村長選舉之申請登記日期
    自99年4月12日至同月16日止，被告徐逸欣確於99年4月15日
    上午11時30分許登記為福興村村長候選人一節，有新竹縣選
    舉委員會100年1月27日新縣選一第1000000298號函暨其所附
    選舉公報、99年4月8日竹縣選一字第09908500125號公告、
    新竹縣新豐鄉公所100年1月31日新鄉民字第1000001201號函
    暨其所附候選人申請登記簿等附卷可稽（見本院卷一第29至
    38頁），揆諸上開最高法院判決意旨，被告徐逸欣既有參選
    之決意，雖尚未登記，如有對有投票權人行求、期約或交付
    賄賂或不正利益之行為，仍非不可該當於公職人員選舉罷免
    法第99條第1項所規定之犯罪構成要件之犯罪主體，至屬明
    確。
(十八)、次按公職人員選舉罷免法第90條之1（即現行公職人員選舉
    罷免法第99條）之投票行賄罪，只需行為人交付之金錢、財
    物或其他不正利益，與該人與有投票權之人相約為投票權之
    一定行使或不行使，有相當對價關係，即克成立，至於是否
    具有相當對價關係，則應就交付之目的、交付者與收受者之
    關係、賄賂或不正利益之種類、價額、交付之時間等客觀情
    形綜合研判，非可以名義為贈與，即謂其與有投票權之人行
    使投票權或不行使，無相當對價關係，最高法院95年度台上
    字第5713號裁判意旨供參。查被告等3人致贈予證人林朝民
    、任欽發、盤德財、戴錦添、胡張秀鳳、莊吳秀燕、蕭吳青
    萍、詹德財、向茂男、羅明和、羅明豐等11人之咖啡捲、洋
    酒、蛋黃捲、茶葉等禮盒，均具有一定之財產價值，價值雖
    不高，與一般以現金買票之情形，程度上存有差異，然被告
    等3人分送之對象均係福興村村民，或為鄰居，或為舊識，
    居民基於鄰居、舊識之情誼，極有可能因被告等3人致贈禮
    盒之行為而影響其投票之意願，傾向支持被告徐逸欣之可能
    性增加，是被告等3人致贈之禮盒雖非貴重，誠可表現其誠
    意，具有凝聚且加深福興村村民支持被告徐逸欣，而達到賄
    選催票之效果，並足以影響該次福興村村長選舉之公正性及
    廉潔性，具有對價關係，昭然若揭。
(二十)、再按公職人員選舉罷免法第99條第1項之投票交付賄賂罪，
    相對應於刑法第143條第1項之投票收受賄賂罪，立法目的在
    於維護人民參政權中之投票權得以純正行使，就其犯罪結構
    之屬性，屬於必要共犯之對向犯類型；係以投票行賄與受賄
    雙方主體間，主觀上對於「投票權約為一定行使或不行使」
    之意思表示達成合致，客觀上則透過賄賂之標的移轉，作為
    銜接行賄與收賄對價關係之橋樑，而成就相對立之主體間各
    該犯罪之構成要件。此投票賄賂意思表示之合致，不以明示
    為必要，包括默示之意思表示。亦即依表意人之舉動或其他
    情事，相對人客觀上已可得知其效果意思而為允諾者，亦屬
    之（最高法院97年度台上字第1450號判決意旨參照）。查被
    告等3人於拜訪證人林朝民、任欽發、盤德財、莊吳秀燕等4
    人時，均有提及被告徐逸欣欲參選村長，並對於證人林朝民
    、任欽發等2人表達請託支持參選村長之拜票言論，而證人
    盤德財於收受被告邱滿雄交付之蛋黃捲禮盒時亦允諾「好，
    你出來選也可以」等情，均據本院認定如前，是證人林朝民
    、任欽發、盤德財等3人在收受該等物品之際，殊無不能判
    斷該等物品係被告等3人為請託其等投票支持被告徐逸欣參
    選村長所送賄賂之理，證人林朝民、任欽發、盤德財等3人
    竟仍予以收受，顯然其等3人於收受上揭禮盒之際，已存有
    許為投票權一定之行使之意無誤。另被告等3人雖於致贈證
    人戴錦添、莊吳秀燕等2人禮盒時，未明確請託證人戴錦添
    、莊吳秀燕於村長選舉時支持被告徐逸欣，然依證人戴錦添
    之證述，其於被告等3人來訪前即已聽聞被告徐逸欣有意參
    選該次福興村村長選舉，證人莊吳秀燕亦於警詢時陳稱：被
    告徐逸欣、邱滿雄等2人送禮的意思就是要請伊支持被告徐
    逸欣選村長等語明確，其等2人猶仍收受被告等3人致贈之禮
    盒，是證人戴錦添、莊吳秀燕顯有以默示意思許為投票權一
    定行使之意，至為灼然。
、第按公職人員選舉罷免法第90條之1第1項（即現行公職人員
    選舉罷免法第99條第1項）之賄選罪，其行求賄選階段，屬
    行賄者單方意思表示行為，不以相對人允諾為必要；而交付
    賄賂階段，則行賄者已實施交付賄賂或不正利益之行為，一
    經交付，罪即成立。亦即投票行賄罪於行為人交付賄賂或其
    他不正利益時，交付之相對人對其交付之目的已然認識而予
    收受，其交付賄賂或其他不正利益之犯行即為成立，不以收
    受者確已承諾，或進而為一定投票權之行使或不行使為之約
    定必要（最高法院92年度台上字第7048號、96年度台上字第
    1133號判決參照）。查證人胡張秀鳳雖於偵查中證稱：「（
    邱滿雄、徐逸欣送你禮盒之目的為何？）不知道，可能是要
    選村長。」等語（見選他卷二第199頁），惟稽之證人胡張
    秀鳳亦陳稱：被告徐逸欣過年拜訪時並未表示要參選福興村
    村長，也沒有要伊支持等語綦詳（見選他卷二第196、199頁
    ），是證人胡張秀鳳前揭所為關於被告徐逸欣致贈禮盒目的
    所為之證詞，應係個人臆測之詞，尚難認證人胡張秀鳳對於
    被告徐逸欣交付賄賂之目的有所認識，是被告等3人對於證
    人胡張秀鳳致贈禮盒之行為，應僅止於行求階段，堪以認定
    。檢察官認被告等3人此部分之行為，該當於交付賄賂罪等
    語，容有誤會。又依卷內證據資料，尚無從認定證人蕭吳青
    萍、詹德財、向茂男、羅明和、羅明豐等5人對於被告等3人
    交付賄賂之目的有所認識，是被告等3人基於賄選之意思，
    對於證人蕭吳青萍、詹德財、向茂男、羅明和、羅明豐等5
    人交付賄賂之行為，應僅止於行求階段，殆無疑義。
、末按共同正犯間，非僅就其自己實施之行為負其責任，並在
    犯意聯絡之範圍內，對於他共同正犯所實施之行為，亦應共
    同負責；共同實施犯罪行為之人，在合同意思範圍以內，各
    自分擔犯罪行為之一部，相互利用他人之行為，以達其犯罪
    之目的者，即應對於全部所發生之結果，共同負責，即共同
    正犯，只須具有犯意聯絡及行為分擔，而不問犯罪動機起於
    何人，亦不問每一階段犯行，均經參與（參照最高法院32年
    上字第1905號判例、最高法院90年度臺上字第3205、5353號
    判決要旨）。查被告林志男有與被告徐逸欣共同出資購買本
    案致贈證人等之咖啡捲、蛋黃捲禮盒乙情，業據被告林志男
    自承在卷，核與被告徐逸欣供述情節大致相符，並有好市多
    股份有限公司99年6月9日99好市字第9900609001號函暨其所
    附被告徐逸欣、林志男之消費紀錄查詢在卷為憑（見選偵卷
    三第373至402頁），而被告徐逸欣亦於99年1月初即已決意
    參選福興村村長，被告邱滿雄並偕同被告徐逸欣，或由被告
    等3人共同前往拜訪前揭證人並致贈禮盒，已如前述，被告
    邱滿雄知悉被告徐逸欣參選之決意，並對於被告徐逸欣、林
    志男致贈禮盒之行為有所質疑，理應斷然拒絕陪同被告徐逸
    欣、林志男等拜訪其他村民，竟捨此而不為，猶參與本案全
    數拜訪證人林朝民、任欽發、盤德財、戴錦添、胡張秀鳳、
    莊吳秀燕、蕭吳青萍、詹德財、向茂男、羅明和、羅明豐等
    11人之行為，其顯係以自己犯罪之意思而參與，堪可認定。
    又被告林志男所辯拜訪證人致贈禮盒之目的復有如上不合情
    理之處，其既於事前負責購買致贈證人等之物品，並至部分
    證人住處拜訪餽贈之，亦堪認其係以自己犯罪之意思而參與
    ，並與被告徐逸欣、邱滿雄有犯意之聯絡及行為之分擔至明
    。
、此外，復有咖啡捲禮盒照片、新竹縣新豐鄉福興村通訊錄、
    法務部調查局新竹縣調查站搜索扣押筆錄、扣押物品目錄表
    、本院99年度聲搜字第418號搜索票、證人戴錦添、向茂男
    指認被告徐逸欣、邱滿雄之照片等在卷為憑（見選他卷一第
    142 、161至184、186至189、194、195頁、選他卷二第250
    頁、選偵卷一第64、177、178、185、186頁），及被告徐逸
    欣所有，用以紀錄本案交付證人等賄賂即洋酒、咖啡捲、蛋
    黃捲、茶葉禮盒價格、備忘事項之筆記本1本及面紙1包扣案
    可資佐憑。綜核上情，本案事證明確，被告徐逸欣、邱滿雄
    、林志男等3人對於有投票權之人，行求、交付賄賂，而約
    其投票權為一定行使之犯行洵堪認定，應予依法論科。
二、論罪科刑：
(一)、罪名：
    核被告徐逸欣、邱滿雄、林志男等3人對證人林朝民、任欽
    發、盤德財、戴錦添、莊吳秀燕等5人行賄部分，均係犯公
    職人員選舉罷免法第99條第1項之對於有投票權之人，交付
    賄賂，而約其投票權為一定之行使罪；又被告等3人對證人
    胡張秀鳳、蕭吳青萍、詹德財、向茂男、羅明和、羅明豐等
    6人行賄部分，因證人等對於被告等3人交付賄賂之目的尚無
    認識，被告等3人之行為僅止於行求階段，應論以同條項之
    對於有投票權之人，行求賄賂，而約其投票權為一定之行使
    罪。再刑法第144條第1項雖亦設有投票行賄之處罰規定，然
    公職人員選舉罷免法第99條第1項為刑法第144條第1項之特
    別法，且法定本刑較重，依特別法優於普通法、重法優於輕
    法之法律適用原則，應僅適用公職人員選舉罷免法論處。
(二)、共犯：
    被告等3人就前揭犯行，有犯意之聯絡及行為之分擔，皆為
    共同正犯。
(三)、接續犯：
    按就現行法制而言，我國法定之政治性選舉，係採普通、平
    等、直接、無記名方式，除受禁治產宣告尚未撤銷者外，原
    則上在其選舉區內設籍達一定期間，年滿20歲以上之公民，
    即享有選舉權，觀諸總統副總統選舉罷免法第2條、第12條
    第1項、公職人員選舉罷免法第3條第1項、第15條第1項規定
    甚明，足見選舉一定有廣大民眾參與其事，且必須相當多之
    票數，始能當選，非但行為人無法預測某人恰為關鍵性之一
    票，得以影響當選與否，客觀上亦難以想像會有如此戲劇性
    之變化。衡諸競選，係以勝出為追求之目標，自不能不承認
    有意賄選者，通常必須買至足夠當選之票數，始有其意義，
    絕非戔戔一票即可成事，是行為人在該次選舉活動中，主觀
    上既以當選為唯一目標，其具有買票之單一犯意，乃屬當然
    ，而客觀上須有複次之作為，亦為必然，此為社會通念之所
    在。且衡諸實際，行為人或其同夥共同正犯每多廣佈「樁腳
    」，備置行賄名冊，照表操作，逐一買票，確與選舉活動特
    重公平、公正、純淨之要求大相逕庭，此為投票行賄罪之規
    範保護目的；刑法於95年7月1日施行後刪除連續犯規定之同
    時，對於合乎接續犯或包括的一罪之情形，為避免刑罰之過
    度評價，已於立法理由說明委由實務以補充解釋之方式，發
    展接續犯之概念，以限縮數罪併罰之範圍。而多次投票行賄
    行為，在刑法刪除連續犯規定之前，通說係論以連續犯。鑑
    於公職人員選舉，其前、後屆及不同公職之間，均相區隔，
    選舉區亦已特定，以候選人實行賄選為例，通常係以該次選
    舉當選為目的。是於刪除連續犯規定後，苟行為人主觀上基
    於單一之犯意，以數個舉動接續進行，而侵害同一法益，在
    時間、空間上有密切關係，依一般社會健全觀念，難以強行
    分開，在刑法評價上，以視為數個舉動之接續實行，合為包
    括之一行為予以評價，較為合理，於此情形，即得依接續犯
    論以包括之一罪，99年度台上第4882號裁判意旨參照（最高
    法院99年度第5次刑事庭會議決議亦同此見解）。查被告徐
    逸欣、邱滿雄、林志男等3人，就同一選舉，先後多次交付
    賄賂予有投票權之證人林朝民、任欽發、盤德財、戴錦添、
    莊吳秀燕等5人，並約其為投票權一定之行使及先後多次對
    於有投票權之證人胡張秀鳳、蕭吳青萍、詹德財、向茂男、
    羅明和、羅明豐等6人行求賄賂之行為，均在密切接近之時
    間、地點，持續對於有投票權人實行之複次行為，均係基於
    單一犯意為之，依一般社會觀念，難以強行分開，在刑法評
    價上，以視為數個舉動之接續實行予以評價，較為合理，應
    依接續犯之規定各論以一交付賄賂及行求賄賂罪。
(四)、吸收關係：
    被告等3人行求賄賂之低度行為為交付賄賂之高度行為所吸
    收，不另論罪。
(五)、量刑：
    爰審酌民主法治國家舉辦選舉，意在以公平、公正之原則，
    拔擢人才為民服務，選舉之結果並關乎國家之施政、法律之
    興廢、公務員之進退，影響國家根基及人民之權益至深且鉅
    ，若有賄選情事，將嚴重戕害民主發展，政府為導正人民觀
    念，每逢選舉期間，莫不積極宣導反賄選之決心，俾以籲請
    全體候選人及民眾共同摒棄賄選，端正選風，被告徐逸欣家
    族成員曾任公職，對於不得以不正方法圖謀當選一事理應知
    之甚詳，竟以身試法，藉由被告邱滿雄熟悉福興村村民之機
    會，與被告邱滿雄、林志男共同對於福興村有投票權之人交
    付、行求賄賂，妨害投票之公正、公平及純潔，戕害民主政
    治之健全發展，敗壞選風，腐蝕民主政治之根基，不宜輕宥
    ，犯後猶否認犯行，以拓展所營傳銷業務等語飾詞狡辯，態
    度不佳；被告邱滿雄前有操作選戰之經驗，對於被告徐逸欣
    賄選一事未予勸阻，反偕同被告徐逸欣共同向福興村有投票
    權之人行賄，實值非難；被告林志男為被告徐逸欣之表哥，
    不思以合法方式為被告徐逸欣輔選，竟購買咖啡捲、蛋黃捲
    禮盒共同向福興村有投票權之人行賄，法治觀念甚為薄弱，
    並兼衡其等行求、交付賄賂之對象共11人，用以賄賂之財物
    價值不高，及其等分工之情形等一切情狀，本院認檢察官就
    被告徐逸欣具體求處有期徒刑4年10月、被告邱滿雄具體求
    處有期徒刑3年10月及被告林志男具體求處有期徒刑3年8月
    ，均稱妥適，爰分別量處如主文所示之刑。
(六)、褫奪公權：
    公職人員選舉罷免法第113條第3項規定：「犯本章之罪或刑
    法分則第六章之妨害投票罪，宣告有期徒刑以上之刑者，並
    宣告褫奪公權。」，惟該法並未規定褫奪公權宣告之期間標
    準，而公職人員選舉罷免法為刑法之特別法，刑法總則除於
    其他法令有特別規定外，亦適用之，故褫奪公權宣告之期間
    標準即應適用刑法第37條第2項之規定。查本件被告徐逸欣
    、邱滿雄、林志男等3人所犯之本罪，既經宣告有期徒刑以
    上之刑，均應依公職人員選舉罷免法第113條第3項之規定，
    分別諭知如主文所示之褫奪公權期間。
(七)、沒收：
１、扣案之筆記本1本（扣押物編號001），係被告徐逸欣所有，
    業據被告徐逸欣坦承無訛，觀其內容係記載有關本案行求、
    交付賄賂所購買禮盒之價格及備忘事項，亦據本院認定如前
    ，堪認係供本案投票行賄犯行所用之物，依共犯責任共同原
    則，均應依刑法第38條第1項第2款之規定，分別於被告徐逸
    欣、邱滿雄、林志男等3人所受宣告主文項下諭知沒收。
２、按公職人員選舉罷免法第90條之1第3項（即現行公職人員選
    舉罷免法第99條第3項）固規定預備或用以行求期約或交付
    之賄賂，不問屬於犯人與否，沒收之。但如其賄賂已交付與
    有投票權之人收受，因收受者係犯刑法第143條第1項之投票
    受賄罪，其所收受之賄賂應依同條第2項之規定沒收之，如
    全部或一部不能沒收時，追徵其價額。故犯投票行賄罪者，
    其已交付之賄賂，自應依刑法第143條第2項之規定，於其對
    向共犯所犯投票受賄罪為沒收或追徵其價額之從刑宣告，不
    得再依上開公職人員選舉罷免法規定沒收（最高法院92年度
    台上字第4933號、93年度台上字第5728號判決意旨可資參照
    ）。查被告等3人用以行求、交付證人林朝民、任欽發、盤
    德財、戴錦添、胡張秀鳳、莊吳秀燕、蕭吳青萍、詹德財、
    向茂男、羅明和、羅明豐等11人之洋酒、咖啡捲、蛋黃捲、
    茶葉等禮盒，揆諸上開裁判要旨，不予宣告沒收。
３、至扣案之筆記本1本（扣押物編號002）、手寫名冊18張（扣
    押物編號003）、名冊17張（扣押物編號004）、手寫名冊17
    張（扣押物編號005）、手寫競選總部組織表5張（扣押物編
    號006）、手寫顧投票所名單2張（扣押物編號007）、手寫
    名單（日曆紙）2張（扣押物編號008）、手寫名字、金額、
    名冊2張（扣押物編號009）、風車之戀社區住戶99年度管理
    費收取明細表2張（扣押物編號010）、洋酒Dewar's帝王1瓶
    （扣押物編號011）、洋酒Dewar's帝王1瓶（扣押物編號012
    ）、高山茶1罐（扣押物編號013）、高山茶1罐（扣押物編
    號014）、「台灣極品」提袋1只（扣押物編號015）等物，
    固係被告徐逸欣所有，惟均為個人物品或選舉通常用品，並
    無證據證明與本案行賄犯行有關；另扣案之面紙1包，係證
    人沈金枝於偵查中所提出，已非被告徐逸欣所有，爰均不另
    為沒收之諭知，均併予敘明之。
乙、不另為無罪之諭知：
一、公訴意旨另以：被告徐逸欣、邱滿雄及1名成年人（真實姓
    名年籍不詳）於99年2月13日至21日間（即農曆春節假期）
    某日，攜帶咖啡捲禮盒1盒，至案外人陳生泉（所涉投票受
    賄罪，業據檢察官為不起訴處分確定）位於新竹縣新豐鄉福
    興村6鄰圓山子99之22號之住處，將咖啡捲禮盒交付陳生泉
    ，用意為介紹徐逸欣使陳生泉認識，藉此介紹及送禮之行為
    ，表達拜託陳生泉在村長選舉時支持徐逸欣之意思，以行求
    陳生泉。因認被告徐逸欣、邱滿雄、林志男等3人此部分亦
    涉有公職人員選舉罷免法第99條第1項之行求賄賂罪嫌等語
    。
二、按犯罪事實應依證據認定之，無證據不得認定犯罪事實；不
    能證明被告犯罪者，應諭知無罪之判決，刑事訴訟法第154
    條第2項、第301條第1項分別定有明文。次按，事實之認定
    ，應憑證據，如未能發現相當證據，或證據不足以證明，自
    不能以推測或擬制之方法，以為裁判基礎；又認定不利於被
    告之事實，須依積極證據，苟積極證據不足為不利於被告事
    實之認定時，即應為有利於被告之認定，更不必有何有利之
    證據，最高法院40年臺上字第86號及30年上字第816號判例
    可資參照。據此，刑事訴訟上證明之資料，無論為直接證據
    或間接證據，均須達於通常一般之人均不致於有所懷疑，而
    得確信為真實之程度，始得據為有罪之認定，若關於被告是
    否犯罪之證明未能達此程度，而有合理性懷疑之存在，致使
    無從形成有罪之確信，根據「罪證有疑、利於被告」之證據
    法則，即不得遽為不利被告之認定，最高法院76年臺上字第
    4986號判例意旨供參。另檢察官對於起訴之犯罪事實，倘其
    所提出之證據，不足為被告有罪之積極證明，或其指出之證
    明方法，無從說服法院以形成被告有罪之心證，基於無罪推
    定之原則，自應為被告無罪判決之諭知，最高法院92年臺上
    字第128號判例意旨足資參照。又按公職人員選舉罷免法第
    99條第1項所規定之投票行賄罪，係以具有投票權之人為行
    為人賄賂之對象，是行為人賄賂對象是否具有投票權，為構
    成犯罪之構成要件。
三、經查：
(一)、案外人陳生泉自95年7月6日起即設籍在苗栗縣西湖鄉四湖村
    10鄰榔埔30號一節，有全戶戶籍資料查詢結果1份附卷可參
    （見本院卷二第198頁），是案外人陳生泉自非此次新竹縣
    新豐鄉福興村第19屆村長選舉之有選舉權人之事實，應堪認
    定，故被告徐逸欣、邱滿雄、林志男等3人固係基於賄選之
    意思，推由被告徐逸欣、邱滿雄等2人交付案外人陳生泉咖
    啡捲禮盒1盒，藉以行求案外人陳生泉，惟案外人陳生泉並
    非此次新竹縣新豐鄉福興村第19屆村長選舉之有選舉權人之
    事實，業據本院認定如上，即難謂被告等3人此部分所為，
    該當公職人員選舉罷免法第99條第1項之對於「有投票權之
    人」行求賄賂之要件，堪可認定。
(二)、檢察官於本院審理論告時雖謂：案外人陳生泉雖無福興村村
    長選舉之投票權，然其子女均有福興村村長選舉之投票權，
    ，從而被告徐逸欣、邱滿雄致贈禮盒予案外人陳生泉亦即具
    有福興村村長選舉投票權人之家長，則給予家長甚至家人好
    處，當然對於具有投票權之案外人陳生泉子女能構成對價關
    係等語。惟查案外人陳生泉之子女陳國賢、陳俞君等2人固
    自85年8月27日起均設籍於新竹縣新豐鄉福興村6鄰圓山子99
    之22號，具有第19屆新竹縣新豐鄉福興村村長選舉之投票權
    一節，除據證人陳生泉於本院審理時證述在卷（見本院卷二
    第170頁），並有全戶戶籍資料（完整姓名）查詢結果等在
    卷可考（見本院卷二第199、200頁），然稽之證人陳生泉於
    本院審理時結證稱：99年農曆過年被告徐逸欣、邱滿雄拜訪
    送禮的事情沒有告訴伊子女等情觀之（見本院卷二第171頁
    ），被告徐逸欣、邱滿雄等2人於致贈禮盒時，既未要求「
    無投票權」之案外人陳生泉轉交該等賄賂禮盒予戶內有投票
    權之人即其子女陳國賢、陳俞君等2人，是被告徐逸欣、邱
    滿雄等2人行賄之對象即係案外人陳生泉，而非案外人陳生
    泉之子女陳國賢、陳俞君，此情堪可認定。從而，案外人陳
    生泉既非「有投票權之人」，被告徐逸欣、邱滿雄等2人對
    之行賄，顯與公職人員選舉罷免法第99條第1項之構成要件
    尚有未合，即難遽以該罪相繩，檢察官認被告徐逸欣、邱滿
    雄等2人係對案外人陳國賢、陳俞君行賄，即乏所據，無足
    憑採。此外，復查無其他積極證據足認被告等3人有何公訴
    意旨所指此部分之犯行，應認被告徐逸欣、邱滿雄、林志男
    等3人此部分之犯罪尚屬不能證明，原應為無罪之諭知，惟
    公訴人認被告等3人所涉此部分罪嫌倘成立犯罪，與前揭論
    罪科刑部分有接續犯之實質上一罪關係，爰不另為無罪之諭
    知，附此敘明之。
據上論斷，應依刑事訴訟法第299條第1項前段，公職人員選舉罷
免法第99條第1項、第113條第3項，刑法第11條、第28條、第37
條第2項、第38條第1項第2款，判決如主文。
本案經檢察官陳建文到庭執行職務。
中    華    民    國   100    年    5     月    20    日
                  刑事第六庭審判長法  官  馮俊郎
                                  法  官  林建鼎
                                  法  官  蔡欣怡
如不服本判決應於收受本判決後10日內向本院提出上訴書狀，上
訴書狀應敘述具體理由。上訴書狀未敘述上訴理由者，應於上訴
期間屆滿後20日內補提理由書狀於本院（均須按他造當事人之人
數附繕本）「切勿逕送上級法院」。
以上正本證明與原本無異。
中    華    民    國   100    年    5     月    20    日
                                  書記官  曾柏方
附錄本案論罪科刑法條全文：
公職人員選舉罷免法第99條第1項
對於有投票權之人，行求期約或交付賄賂或其他不正利益，而約
其不行使投票權或為一定之行使者，處3年以上10年以下有期徒
刑，得併科新臺幣100萬元以上1,000萬元以下罰金。